【裁判字號】    97,訴,3681
【裁判日期】    971030
【裁判案由】    毀損
【裁判全文】
臺灣板橋地方法院刑事判決              97年度訴字第3681號
公  訴  人  臺灣板橋地方法院檢察署檢察官
被      告  甲○○
選任辯護人  林宏信  律師
被      告  乙○○
            丙○○
上二人共同
選任辯護人  任鳴鉅  律師
上列被告因毀損等案件，經檢察官提起公訴（96年度偵字第843
號、第3039號、第3042號、第21632 號）及移送併辦（97年度偵
字第20812 號），本院判決如下：
    主  文
甲○○共同以強暴妨害人行使權利，處有期徒刑捌月，減為有期
徒刑肆月；又共同以加害生命、身體之事，恐嚇他人致生危害於
安全，處有期徒刑伍月，減為有期徒刑貳月又拾伍日；又共同毀
壞他人建築物，處有期徒刑壹年捌月，減為有期徒刑拾月。應執
行有期徒刑壹年月。
乙○○共同以強暴妨害人行使權利，處有期徒刑捌月，減為有期
徒刑肆月，如易科罰金，以新臺幣壹仟元折算壹日；又共同以加
害生命、身體之事，恐嚇他人致生危害於安全，處有期徒刑月
，減為有期徒刑壹月又拾伍日，如易科罰金，以新臺幣壹仟元折
算壹日。應執行有期徒刑伍月，如易科罰金，以新臺幣壹仟元折
算壹日。其餘被訴毀壞他人建築物部分無罪。
丙○○共同毀壞他人建築物，累犯，處有期徒刑壹年捌月，減為
有期徒刑拾月。
    事  實
一、緣甲○○（有脫逃、違反票據法、恐嚇等前科〈均不致使本
    案犯行構成累犯〉）於民國（下同）95年9 月20日與張銀河
    簽訂協議書，約定以每戶新臺幣（下同）200 萬元之代價，
    委由甲○○負責於訂約起4 個月內，將位於臺北縣蘆洲市○○段48號至58號、79號、80號等地號土地（該13筆土地原均
    為臺北縣蘆洲市公所所有，於95年9 月6 日經公開招標程序
    售予張銀河等人）上共54戶建築物之現住戶遷離。甲○○因
    之乃於95年11月10日與酉華工程企業有限公司（下簡稱酉華
    公司，負責人：陳詩彰）及督盛開發有限公司（下簡稱督盛
    公司，負責人：丙○○〈曾因偽造文書等案件，於93年3 月
    31日，經本院以93年度簡字第1181號刑事簡易判決判處有期
    徒刑3 月、4 月，應執行有期徒刑6 月，93年5 月10日判決
    確定，94年12月23日因易科罰金執行完畢〉）分別簽訂工程
    分包承攬契約，酉華公司依約應於96年1 月10日前（配合實
    際進度施工）在上開土地搭建圍籬，並由乙○○擔任酉華公
    司之聯絡人並於現場負責施作，另督盛公司則依約應於95年
    12月30日前（配合實際進度施工）拆除上述建築物。嗣經甲○○與上開土地上之現住戶協調，惟因所提條件未為臺北縣
    蘆洲市○○路71號建築物（該建築物並未辦理保存登記，為
    2 層建築物，下簡稱71號建築物）之所有人丁○○所接受，
    故拒絕搬遷、拆除而仍持續將該建築物租予己○○經營「傑
    昇通信行」使用（起訴書誤載為由丁○○經營「傑昇通信行
    」），甲○○因而僅能陸續拆除前開土地上其餘建築物。詎
    甲○○為達成與張銀河之前開協議而獲取暴利，竟先後為下
    列行為：
（一）甲○○與乙○○共同基於妨害自由之犯意聯絡，明知71號
      建築物係丁○○所有而出租予己○○經營「傑昇通信行」
      ，且仍持續營業中，竟由甲○○指示乙○○，再由乙○○
      指派不知情之工人（成年男子），於95年12月16日某時許
      ，在71號建築物之門前階梯上架設鐵架，搭建鐵皮圍籬，
      而遮蔽該通信行之門面及出入口，以此強暴之方式妨害所
      有人丁○○出租及己○○使用該建築物之權利，嗣凡經丁○○乘夜間或乙○○等人不注意之際自行拆除部分圍籬後
      ，甲○○、乙○○仍接續多次指派不知情之工人（成年男
      子）補搭而妨害丁○○、己○○行使權利。
（二）甲○○與乙○○於95年12月25日22時許，一同前往71號建
      築物，因見圍籬部分遭拆除，心生不滿，2 人竟共同基於
      恐嚇之犯意聯絡，由甲○○於丁○○、戊○○（丁○○之
      子）面前，向乙○○表示：「他們三天內這間房子如果沒
      搬走，我的土地，你門給關起來，他們人如果故意要在裡
      面，打，給挖，壓死我負責。」（閔南語）等語，乙○○
      則隨即應聲：「好、好」（閔南語），而以此方式，將該
      等加害生命、身體之事恐嚇丁○○、戊○○，使渠等均心
      生畏懼，致生危害於安全。嗣經戊○○乘機以電話聯絡友
      人代為報警，旋由臺北縣政府警察局蘆洲分局蘆洲派出所
      警員到場處理，並將丁○○、戊○○及甲○○、乙○○等
      人帶回派出所製作筆錄。
（三）甲○○為達儘速拆除71號建築物之目的，雖與丙○○均明
      知丁○○並未同意搬遷、拆除該71號建築物，竟共同基於
      毀壞他人建築物之犯意聯絡，於95年12月25日22時餘，值
      丁○○、戊○○及甲○○、乙○○等人經警員帶至臺北縣
      政府警察局蘆洲分局蘆洲派出所，另己○○亦自71號建築
      物內將其所有之物品搬出離開該建築物後，隨即由丙○○
      與不知情之江文正（業經檢察官為不起訴處分）各駕駛挖
      土機開始為拆除工作，並由丙○○乘機拆除71號建築物；
      旋為己○○發現，乃電話輾轉通知丁○○，警員獲報後，
      於當日22時45分許在現場查獲，惟71號建築物之2 樓業經
      全部拆除，而一樓天花板亦因之破裂、鋼筋外露而遭毀壞
      。嗣甲○○、丙○○又接續單一毀壞他人建築物之犯意聯
      絡，於96年1 月2 日上午，由丙○○指派不知情之工人徐
      慶富、李連富（經檢察官另為不起訴處分）各自駕駛挖土
      機，拆除71號建物之剩餘部分，旋於同日11時30分許，為
      丁○○發現並報警當場查獲。
二、案經丁○○訴由臺北縣政府警察局蘆洲分局移送臺灣板橋地
    方法院檢察署檢察官偵查起訴。
      理  由
甲、有罪部分：
壹、證據能力部分：
一、按刑事訴訟法上證據排除原則，係指將具有證據價值，或真
    實之證據因取得程序之違法，而予以排除之法則。而私人之
    錄音、錄影之行為所取得之證據，應受刑法第315 條之1 與
    通訊保障及監察法之規範，私人違反此規範所取得之證據，
    固應予排除（參照最高法院92年度台上字第2677號判決意旨
    ），是私人錄音，若未違反前開規定，所取得證據，即無證
    據排除原則之適用。次按通訊保障及監察法第3 條第2 項規
    定：前項所稱之通訊，以有事實足認受監察人對其通訊內容
    有隱私或秘密之合理期待者為限。又無故利用工具或設備窺
    視、竊聽他人非公開之活動、言論、談話或身體隱私部位；
    無故以錄音、照相、錄影或電磁紀錄竊錄他人非公開之活動
    、言論或談話者處三年以下有期徒刑、拘役或三萬元以下罰
    金，刑法第315 條之1 第1 款、第2 款分別定有明文。此條
    所保護之「活動、言論、談話」，以「非公開」為限。而通
    訊保障及監察法第3 條第2 項規定：前項所稱之通訊，以有
    事實足認受監察人對其通訊內容有隱私或秘密之合理期待者
    為限。我國法就何謂「合理隱私期待」並無規定，參考美國
    法，合理之隱私期待需符合：(1)、受監聽人主觀上有隱私期
    待。(2)、該期待為社會所認合理二要件，再者，「監察者為
    通訊之一方或已得通訊之一方事先同意，而非出於不法目的
    者，不罰」，亦為通訊保障及監察法第29條第3 款所明定。
    次按刑事訴訟法第159 條第1 項雖規定：「被告以外之人於
    審判外之言詞或書面陳述，除法律有規定外，不得作為證據
    。」；惟被告以外之人於審判外之陳述，雖不符前4 條之規
    定，而經當事人於審判程序同意作為證據，法院審酌該言詞
    陳述或書面陳述作成時之情況，認為適當者，亦得為證據。
    當事人、代理人或辯護人於法院調查證據時，知有第159 條
    第1 項不得為證據之情形，而未於言詞辯論終結前聲明異議
    者，視為有前項之同意，刑事訴訟法第159 條之5 亦有明定
    ，均合先敘明。
二、經查：
（一）辯護人雖質疑告訴人丁○○所提出關於「事實」欄一（二
      ）所示之被告甲○○與被告乙○○之對話錄音之取得合法
      性及真實性，認該錄音無證據能力云云，惟查：告訴人所
      提出之該錄音係被告甲○○、乙○○一同至告訴人所有之
      71號建築物內，在告訴人及被害人戊○○面前之對話，而
      該內容經本院勘驗，係如「事實」欄一、（二）所載〈見
      本院97年10月16日審判筆錄〉，而被告甲○○、乙○○均
      坦承確實係渠之聲音無誤，且當庭亦未再爭執是否有變造
      之情事，據此，則就該等對話，被告甲○○、乙○○顯本
      欲將之傳達與在場之告訴人及被害人戊○○無疑，是在此
      場合，並無何合理隱私之期待，被害人戊○○就其在場聽
      聞事實以機器方式加以紀錄，從形式上加以觀察，非屬非
      法監聽所得之物，並不違法；況且，被害人戊○○本係通
      訊之一方，而其錄音係用以佐證被告甲○○、乙○○之不
      法行為而供訴訟使用，自非出於不法目的之錄音，所取得
      之證據，亦無證據排除原則之適用（參照最高法院94年度
      台上字第716 號刑事判決意旨），是該錄音業經本院依法
      調查，自有證據能力。
（二）本案被告及檢察官於言詞辯論終結前，就本案經調查之證
      據之下述證據資料，縱有屬傳聞證據且不符刑事訴訟法第
      159 條之1 至之4 之規定者，均未主張有刑事訴訟法第15
      9 條第1 項不得為證據之情形，因本院審酌各該證據資料
      作成時之一切客觀情況，認為適當，揆諸前開規定，自得
      為證據。
貳、實體部分：
一、訊據被告甲○○坦承前開與張銀河簽訂協議書，約定以每戶
    新臺幣200 萬元之代價，委由伊負責於訂約起4 個月內，將
    位在臺北縣蘆洲市○○段48號至58號、79號、80號等地號土
    地上共54戶建築物之現住戶遷離，伊乃與酉華公司及督盛公
    司分別簽訂工程分包承攬契約，並由乙○○擔任酉華公司之
    聯絡人並於現場負責施作，另督盛公司則應依約拆除上述建
    築物，嗣伊與上開土地上之現住戶協調，惟因所提條件未為
    丁○○所接受，故拒絕搬遷、拆除而仍持續將該建築物租予
    己○○經營「傑昇通信行」使用，伊僅能陸續拆除前開土地
    上其餘建築物，且伊有指示乙○○，而由工人於71號建築物
    之門前階梯上架設鐵架，搭建鐵皮圍籬，而遮蔽該通信行之
    門面及出入口，嗣凡經丁○○自行拆除部分圍籬後，伊即指
    示乙○○，由乙○○指派之工人補搭；又伊於前開時、地向
    被告乙○○表示「若是他們沒有搬走，一樣動工，壓死人我
    負責」等語，且71號建築物，嗣遭丙○○拆除，最後1 次拆
    屋，係伊指示，且伊人在現場等情。另訊據被告乙○○坦承
    依被告甲○○之指示，指派工人於71號建築物之門前階梯上
    架設鐵架，搭建鐵皮圍籬，而遮蔽該通信行之門面及出入口
    ，嗣凡經丁○○自行拆除部分圍籬後，經被告甲○○指示而
    指派工人補搭，又於前開時、地，被告甲○○對伊說「他們
    三天內這間房子如果沒搬走，我的土地，你門給關起來，他
    們人如果故意要在裡面，打，給挖，壓死我負責。」，伊曾
    回答：「好、好」。訊據被告丙○○坦承於前開時間，曾拆
    除71號建築物一節。惟被告甲○○、乙○○、丙○○均矢口
    否認犯罪；被告甲○○辯稱：〈一〉搭建圍籬時曾留縫隙供
    出入之用。〈二〉伊係與被告乙○○對話，並無恐嚇之犯行
    。〈三〉被告丙○○於95年12月25日晚間拆除71號建築物時
    ，伊經警帶至派出所，未在現場，伊之前曾告訴被告丙○○
    71號建築物不能拆，另於96年1 月2 日上午，因71號建築物
    僅剩一部分，因怕有發生地震，影響公共安全，始建議被告
    丙○○將剩餘部分拆除云云。被告乙○○辯稱；〈一〉搭建
    圍籬時曾留縫隙供出入之用。〈二〉伊係與被告甲○○對話
    ，並無恐嚇之犯行云云。被告丙○○辯稱：95年12月25日伊
    拆除71號建築物，係因為誤認而拆錯，另96年1 月2 日伊有
    叫鑑定公司人員前往現場查看，因怕71號建築物剩餘部分造
    成危險，所以將之拆除云云。至於被告甲○○之選任辯護人
    則為被告甲○○辯護稱：搭建圍籬時有留出入口，並無妨害
    他人行使權利，被告甲○○亦無恐嚇之犯行，且未指示被告
    丙○○於95年12月25日前往拆除71號建築物，而96年1 月2
    日係被告甲○○害怕發生公共危險，所以才由被告丙○○自
    行決定完成拆除工作云云；另被告乙○○、丙○○之選任辯
    護人則為被告乙○○、丙○○辯護稱：搭建圍籬時曾留通道
    ，並無妨害自由，另公訴人所指恐嚇部分，僅係被告甲○○
    、乙○○間之對話，並未對被害人為惡害之通知，而就拆除
    71號建築物部分，因屬老舊建築物，且原使用人已取得搬遷
    費，故被告丙○○誤認可以拆除，並無毀損建築物之故意云
    云。
二、經查：
（一）上開犯罪事實，業據證人即告訴人丁○○及被害人戊○○
      分別於檢察官偵查、本院審理中迭為證述綦詳，且互核一
      致，又證人己○○亦到證稱伊向告訴人丁○○承租71號建
      築物供經營「傑昇通信行」，於店門口曾遭人搭建圍籬，
      被告甲○○於95年12月25日晚間在店內與告訴人起爭執，
      講得很生氣，95年12月25日伊搬好東西準備要離開，隨即
      看見有人從後方開始挖71號建築物等情，亦核與告訴人丁○○及被害人戊○○所指相符。另江文正於警詢中陳稱伊
      與被告丙○○於96年12月25日晚上各開挖土機至上開土地
      ，並由被告丙○○拆除71號建築物一節（見臺灣板橋地方
      法院檢察署96年度偵字第843 號卷〈一〉第12頁、第13頁
      ），而李連富、徐慶富於警詢中亦供稱係依丙○○之指示
      ，於96年1 月2 日上午駕駛挖土機拆除71號建築物無訛（
      見臺灣板橋地方法院檢察署96年度偵字第3042號卷第12頁
      、第16頁）。復有94年房屋稅繳款書影本1 紙〈載明71號
      建築物房屋稅之納稅義務人係丁○○〉（見臺灣板橋地方
      法院檢察署96年度偵字第3042號卷32頁）、現場鐵皮圍籬
      照片11幀（見臺灣板橋地方法院檢察署96年度偵字第843
      號卷〈二〉第4 頁至第9 頁）、71號建築物拆除前、後照
      片共29幀（見臺灣板橋地方法院檢察署96年度偵字第843
      號卷〈一〉第48頁至第60頁、第173 頁、第174 頁、臺灣
      板橋地方法院檢察署96年度偵字第3042號卷第29頁至第31
      頁）及被告甲○○於95年11月10日與督盛公司、酉華公司
      分別簽訂之工程分包承攬契約、被告甲○○與張銀河於95
      年9 月20日簽立之協議書等件影本各1 份（見臺灣板橋地
      方法院檢察署96年度偵字第843 號卷〈一〉第30至第40頁
      、第188 頁至第198 頁、臺灣板橋地方法院檢察署96年度
      偵字第843 號卷〈二〉第108 頁、第109 頁）附卷足憑，
      另被告甲○○、乙○○於95年12月25日晚間於71號建築物
      之上開對話，亦經本院播放勘驗業如前述。
（二）雖被告甲○○、乙○○、丙○○及選任辯護人執前詞置辯
      ，然查：
  １、於71號建築物之門前階梯上架設鐵架、搭建鐵皮圍籬，而
      遮蔽該通信行之門面及出入口一事，業據告訴人丁○○及
      證人己○○證述一致，且有照片附卷足憑，堪認屬實，被
      告甲○○、乙○○空言辯稱均留有出入口云云，自無足採
      ；至於其後經告訴人丁○○拆除部分鐵皮後，於補搭時留
      有縫隙供出入一節，固為證人己○○所證實，然證人己○○亦證稱因仍有支架，故需低頭進出等語，則該圍籬之搭
      建對出入之權利仍生妨害；況且，71號建築物係由告訴人
      丁○○出租予證人己○○供經營「傑昇通信行」使用，而
      證人己○○亦證稱其迄95年12月25日晚上7 、8 點始停止
      營業，則於其仍屬營業之期間在店門口搭建圍離，縱之後
      有留縫隙供出入，然其外觀仍核與正常營業之店家有別，
      衡情對告訴人丁○○出租該建築物及證人己○○使用該建
      築物以經營「傑昇通信行」之權利焉能謂無妨害？就此，
      被告乙○○亦坦承其所為圍籬會影響「傑昇通信行」之經
      營（見本院97年10月21日審判筆錄），是被告甲○○、乙○○及選任辯護人所辯，自均不足影響被告甲○○、乙○○妨害自由罪名之成立。
  ２、按刑法第305 條之恐嚇罪，所稱以加害生命、身體、自由
      、名譽、財產之事，恐嚇他人者，係指以使人生畏怖心為
      目的，而通知將加惡害之旨於被害人而言（參照最高法院
      52年台上字第751 號判例），而依前開錄音內容以觀，被
      告甲○○、乙○○於95年12月25日22時許，一同前往71號
      建築物，因見圍籬部分遭拆除，乃心生不滿而質問告訴人
      丁○○、被害人戊○○，又渠等對話之內容，顯係以加害
      生命、身體之事恐嚇他人，而告訴人丁○○、被害人戊○○亦均證述因之而生恐懼，是形式上該等對話雖係存在於
      被告甲○○、乙○○之間，但實質上該惡害通知係對告訴
      人丁○○、被害人戊○○為之無疑，被告甲○○、乙○○
      及選任辯護人所辯，自均難採信。
  ３、被告丙○○於95年12月25日為警查獲後，於警詢中係供稱
      : 「因該屋（71號建築物）是為通信行，於95年12月15日
      時該通信行便已搬遷，且業主甲○○12月25日拿1 張匯款
      單表示該通信行已接受搬遷，所以可以執拆除工作，我與
      江文正才於95年12月25日22時40分開始執行拆屋的動作。
      」（見臺灣板橋地方法院檢察署96年度偵字第843 號卷〈
      一〉第9 頁、第10頁），嗣於檢察官偵查中則僅供稱：「
      （房子是何人的？）我拆了3 天，我只知道是通訊行。」
      （見臺灣板橋地方法院檢察署96年度偵字第843 號卷〈一
      〉第68頁）。另於96年1 月2 日為警查獲後，於警詢中係
      供稱：「（拆除丁○○房子是誰的意思？）是我的意思。
      因為合約工程拆除時間已超過。」（見臺灣板橋地方法院
      檢察署96年度偵字第3042號卷第8 頁），嗣於檢察官偵查
      中則供稱：「．．．我進場的時候只剩下71號那一戶沒被
      圍上，那時候71號還有開門營業．．．」、「（96年1 月
      2 日何時拆屋？）白天拆的，不是凌晨。另外那二間房子
      是96年1 月2 日之後拆的。」、「（你去拆71號是否有圍
      圍籬？）95年1 月25日時沒有，96年1 月2 日時有。95年
      12月25日時我想說他已經搬走而且另外二間跟這一間相連
      ，而且我想他已經弄好了所以就拆了，之後因為有糾紛所
      以我才不先拆這邊，從裡面其他部分先進行。」（見臺灣
      板橋地方法院檢察署96年度偵字第843 號卷〈二〉第40頁
      、第41頁），依其前開供述，顯見被告丙○○就71號建築
      物之位置、狀況均已清楚，且於警詢、檢察官偵查中從未
      言及誤拆一事，迨本院審理中始辯稱誤拆云云，復徵諸71
      號建築物係位於巷口旁第1 間，其上有懸掛明顯與他建築
      物不同之招牌，客觀上不易混淆一節，是被告丙○○所辯
      自無足採。再者，被告丙○○於偵查中固曾提出台灣省結
      構工程技師公會95年12月29日〈95〉省結技〈七〉根字第
      3156號函及到場簽名各1 紙（見臺灣板橋地方法院檢察署
      96年度偵字第3042號卷第43頁、第44頁），另於本院審理
      中提出台灣省結構工程技師公會96年1 月5 日台省結技鑑
      字第1372號鑑定報告書1 份（見本院卷第126 頁至第140
      頁），惟觀乎該等文件之內容乃係針對71號建築物「拆屋
      重建」費用鑑定，核與其所辯是否鑑定建築物有無危險性
      一節無涉，而衡諸被告丙○○於95年12月25日即因拆除71
      號建築物而為警查獲，對該建築物不能任意再為拆除動作
      一事自有所悉，詎其竟不顧而為之，其具犯罪之故意灼然
      ；至於其迨本院審理中始提出之地震資料，亦顯不足以排
      除被告丙○○之該主觀犯意。
  ４、另由被告丙○○於95年12月25日22時40分許開始拆除71號
      建物之時間點以觀，係緊接告訴人丁○○、被害人戊○○
      與被告甲○○經警帶至派出所之後，而依證人己○○所為
      證述，伊自71號建築物剛搬完物品而欲離去，即見71號建
      築物遭動工拆除（見本院97年10月14日審判筆錄），而被
      告丙○○何以針對71號建築物選擇此一時間動工，其合理
      性已屬可疑；再者，被告甲○○於本院準備程序中雖辯稱
      伊曾囑被告丙○○不能拆除71號建築物云云，苟其所辯屬
      實，則被告丙○○既係向被告甲○○承攬此一拆屋工程，
      而約定之工程期限（97年12月30日）未至，何以甘冒民事
      賠償、刑事追訴之風險而執意為之？是被告甲○○所辯自
      難置信；復由被告甲○○自承於96年1 月2 日拆除71號建
      築物時，伊在現場，且告訴人丁○○在場表示不同意拆除
      一節以觀，苟被告丙○○於95年12月25日係非經其授意而
      擅自為拆除動作，則衡情當會對被告丙○○之行為加以質
      問而要求自負其責，豈會有如其本院準備程序、審判期日
      所述，反而於96年1 月2 日指示、建議丙○○拆除71號建
      築物之剩餘部分？尤見其與選任辯護人託詞所辯無非圖卸
      之詞，均核無足採。
三、綜上所述，本案事證已臻明確，被告甲○○、乙○○、丙○○之犯行均洵堪認定，自應依法論科。
四、核被告甲○○所為，係犯刑法第304 條之以強暴妨害人行使
    權利罪、刑法第305 條之恐嚇危害安全罪、刑法第353 條第
    1 項之毀壞他人建築物罪；又核被告乙○○所為，係犯刑法
    第304 條之以強暴妨害人行使權利罪、刑法第305 條之恐嚇
    危害安全罪；另核被告丙○○所為，係犯刑法第353 條第1
    項之毀壞他人建築物罪。被告甲○○、乙○○就所犯以強暴
    妨害人行使權利罪、恐嚇危害安全罪等犯行，有犯意聯絡及
    行為分擔，應論以共同正犯，另被告甲○○、丙○○就所犯
    毀壞他人建築物罪之犯行，有犯意聯絡及行為分擔，亦應論
    以共同正犯。被告甲○○、乙○○所犯妨害人行使權利罪暨
    被告甲○○、丙○○所犯毀壞他人建築物罪，其中指示不知
    情之工人為之者，均應論以間接正犯。被告甲○○、乙○○
    所犯數罪間，犯意各別，觸犯構成要件相異之罪名，自應分
    論併罰。被告甲○○、乙○○所犯強暴妨害人行使權利罪及
    被告甲○○、丙○○所犯毀壞他人建築物罪，雖有數行為，
    惟係於密切接近之時地實施，侵害同一之法益，各行為之獨
    立性極為薄弱，依一般社會健全觀念，在時間差距上，難以
    強行分開，在刑法評價上，以視為數個舉動之接續施行，合
    為包括之一行為予以評價，較為合理，屬接續犯，而為包括
    之一罪（參照最高法院86年台上字第3295號判例）。被告甲○○、乙○○一搭建圍籬之行為妨害告訴人丁○○及被害人
    己○○，又渠等以一行為恐嚇告訴人丁○○及被害人戊○○
    而各觸犯相同之罪名，均屬同種想像競合犯，應依刑法第55
    條之規定，各論以一罪。查被告丙○○曾因偽造文書等案件
    ，於93年3 月31日，經本院以93年度簡字第1181號刑事簡易
    判決判處有期徒刑3 月、4 月，應執行有期徒刑6 月，93年
    5 月10日判決確定，94年12月23日因易科罰金執行完畢，此
    有臺灣高等法院被告前案紀錄表在卷可稽，其於5 年內，故
    意再犯有期徒刑以上本案之罪，應依刑法第47條第1 項之規
    定論以累犯，並依法加重其刑。併辦部分（臺灣板橋地方法
    院檢察署97年度偵字第20812 號〈被告：甲○○〉）與起訴
    之犯罪事實屬同一，本院自應併予審理。爰審酌被告甲○○
    、乙○○、丙○○均為謀取自身可得之利益，乃不知循合法
    管道卻罔顧他人之權利而為本案犯行之犯罪動機、目的、手
    段、所生危害及渠等之品行、智識程度、犯罪後未賠償被害
    人所受之損害，且飾詞圖卸、一再避就，未見悔意等一切情
    狀，各量處如主文所示之刑，就被告乙○○所宣告之有期徒
    刑，並諭知如易科罰金之折算標準，以資懲儆。查本件被告
    甲○○、乙○○及丙○○犯罪後，中華民國九十六年罪犯減
    刑條例業已制定，經總統於96年7 月4 日公布，同年月16日
    生效施行，而本件被告甲○○、乙○○及丙○○之犯罪時間
    ，均係在96年4 月24日以前，核與中華民國九十六年罪犯減
    刑條例所規定之減刑條件相符，爰依該條例第2 條第1 項第
    3 款規定減其宣告刑二分之一，並就被告甲○○、乙○○所
    宣告之刑，定其應執行之刑，且就被告乙○○所諭知之刑，
    諭知如易科罰金之折算標準。
乙、無罪部分：
壹、公訴人認被告乙○○就前開拆除71號建築物部分，其亦涉犯
    刑法第353 條第1 項之毀壞他人建築物罪嫌。
貳、按犯罪事實應依證據認定之，無證據不得認定犯罪事實；又
    不能證明被告犯罪者，應諭知無罪之判決，刑事訴訟法第15
    4 條第2 項、第301 條第1 項前段分別定有明文。又犯罪事
    實之認定，應憑真實之證據，倘證據是否真實尚欠明確，自
    難以擬制推測之方法，為其判斷之基礎；而認定犯罪事實之
    證據係指足以認定被告確有犯罪行為之積極證據而言，該項
    證據自須適合於被告犯罪事實之認定，始得採為斷罪資料（
    參照最高法院53年台上字第656 號、29年上字第3105號判例
    ）。且刑事訴訟上證明之資料，無論其為直接或間接證據，
    均須達於通常一般之人均不致有所懷疑，而得確信其為真實
    之程度，始得據為有罪之認定，若其關於被告是否犯罪之證
    明未能達此程度，而有合理懷疑之存在，致使無從形成有罪
    之確信，根據「罪證有疑，利於被告」之證據法則，即不得
    遽為不利被告之認定（參照最高法院76年台上字第4986號判
    例）。其以情況證據（即間接證據）斷罪時，尤須基於該證
    據在直接關係上所可證明之他項情況事實，本乎推理作用足
    以確證被告有罪，方為合法，不得徒憑主觀上之推想，將一
    般經驗上有利被告之其他合理情況逕予排除（參照最高法院
    32年上字第67號判例）。次按檢察官就被告犯罪事實，應負
    舉證責任，並指出證明之方法，刑事訴訟法第161 條第1 項
    定有明文。因此，檢察官對於起訴之犯罪事實，應負提出證
    據及說服之實質舉證責任。倘其所提出之證據，不足為被告
    有罪之積極證明，或其闡明之證明方法，無從說服法官以形
    成被告有罪之心證，基於無罪推定之原則，自應為被告無罪
    判決之諭知（參照最高法院92年台上字第128 號判例）。
、公訴人認被告乙○○涉犯前開犯行，依起訴書所載之待證事
    實以觀，除上開論罪科刑之證據外，無非係以被告乙○○於
    偵查中供述拆除71號建築物未得所有人同意而經拆除，而被
    告乙○○曾與被告甲○○於95年12月25日前往71號建築物，
    且受被告甲○○指示搭圍籬等情為其論斷依據。訊據被告乙○○堅決否認有公訴人所指之該犯行，辯稱：71號建築物係
    因被告丙○○向被告甲○○承攬而為拆除，95年12月25日被
    告丙○○拆除71號建築物時伊不在現場，而96年1 月2 日被
    告丙○○拆除71號建築物時伊雖在現場，但並非與被告甲○○、丙○○一同前往，伊與拆除71號建築物一事無涉等語。
肆、經查：
一、依被告甲○○、丙○○及乙○○之供述暨渠等所提出之工程
    分包承攬契約，被告乙○○僅係酉華公司之聯絡人並於現場
    負責施作圍籬工程，而拆除建築物之工程則係由丙○○所經
    營之督盛公司負責等情，已堪認定，據之，本難認定被告乙○○何以與拆除建築物之工程有涉。
二、又於95年12月25日，被告乙○○與被告甲○○固有上開經論
    罪科刑之恐嚇犯行，惟依當時情況，被告乙○○係附和被告
    甲○○具恐嚇意味之言詞，而當時確實有先談及圍籬遭告訴
    人丁○○拆除一事，是難因之即推論被告就其後被告丙○○
    拆除71號建築物之犯行有何「犯意聯絡」及「行為分擔」？
    至於被告乙○○雖自承96年1 月2 日被告丙○○拆除71號建
    築物時伊在現場，但於無其餘積極之證據足資證明之情況，
    亦不得執之即謂被告乙○○就此一罪行亦應同負其責。
伍、從而，公訴人認被告乙○○涉犯前揭罪行，所為之舉證並不
    足為其有罪之認定；此外，本院復查無積極證據足資認定被
    告乙○○確有被訴之前開犯行，則既不能證明被告犯罪，揆
    諸前揭說明，本院自應就此部分為被告乙○○無罪之諭知。
據上論斷，應依刑事訴訟法第299 條第1 項前段、第301 條第1
項，刑法第28條、第304 條、第305 條、第353 條第1 項、第47
條第1 項、第55條、第41條第1 項前段、第51條第5 款，刑法施
行法第1 之1 條第1 項、第2 項前段，中華民國九十六年罪犯減
刑條例第2 條第1 項第3 款、第7 條、第9 條，判決如主文。
本案經檢察官王家春到庭執行職務。
中    華    民    國    97    年      10    月  30    日
                刑事第十二庭  審判長法  官  陳鴻清
                                    法  官  朱嘉川
                                    法  官  劉安榕
以上正本證明與原本無異。
如不服本判決，應於判決送達後10日內，向本院提出上訴狀，上
訴於臺灣高等法院（應附繕本）。
                                    書記官  江文彬
中    華    民    國    97    年      10    月  30    日
附錄本案論罪科刑法條全文：
刑法第304 條：
以強暴、脅迫使人行無義務之事或妨害人行使權利者，處三年以
下有期徒刑、拘役或三百元以下罰金。
前項之未遂犯罰之。
刑法第305 條：
以加害生命、身體、自由、名譽、財產之事，恐嚇他人致生危害
於安全者，處二年以下有期徒刑、拘役或三百元以下罰金。
刑法第353 條：
毀壞他人建築物、礦坑、船艦或致令不堪用者，處六月以上五年
以下有期徒刑。
因而致人於死者，處無期徒刑或七年以上有期徒刑，致重傷者，
處三年以上十年以下有期徒刑。
第一項之未遂犯罰之。


司法院資訊處製作；財團法人民間司法改革基金會備份。
